臺灣臺中地方法院刑事判決　　　　　　　96年度易字第4188號
公　訴　人　臺灣臺中地方法院檢察署檢察官
被　　　告　乙○○
上列被告因詐欺案件，經檢察官提起公訴（96年度偵字第13520
號），本院判決如下：
    主    文
乙○○幫助意圖為自己不法之所有，以恐嚇使人將本人之物交付
，處有期徒刑陸月，如易科罰金，以新臺幣壹仟元折算壹日，減
為有期徒刑參月，如易科罰金，以新臺幣壹仟元折算壹日。
    犯罪事實
一、乙○○在可預見其將後述銀行帳戶之提款卡 (含密碼)提供
    予真實姓名年籍不詳僅知綽號「阿賓」之成年人後，「阿賓
    」及其他共同正犯將可能藉由蒐集所得之銀行帳戶提款卡，
    遂行恐嚇取財犯罪之目的，而其發生並不違背自己本意之情
    況下，基於幫助他人犯恐嚇取財罪之不確定故意，於民國九
    十六年一、二月間某日，在大陸地區廈門某處，將戶名為其
    妻「周瑩鈴」，帳號為000000000000號之中國
    信託商業銀行文心分行帳戶之提款卡，提供予「阿賓」使用
    。嗣「阿賓」及真實姓名年籍不詳之成年人等計三人 (二男
    一女)即共同基於意圖為自己不法所有之犯意聯絡，先於九
    十六年二月十一日上網與甲○○聊天且表示可提供特別服務
    ，並約定於同日在臺北市○○○路○段之環亞百貨前見面，
    嗣甲○○依約抵達約定地點後，對方未依約出現，且透過電
    話要求甲○○至ATM查詢帳戶餘額，因甲○○察覺有異乃取
    消見面，對方隨即接續透過電話對甲○○恐嚇稱：若不付款
    將對其不利等語，致使甲○○心生畏懼，於同日即在臺北市
    ○○○路九○號臺肥大樓附近之中國信託商業銀行自動櫃員
    機先後五次匯款計新臺幣 (下同)八萬八千元至上揭「周瑩
    鈴」中國信託商業銀行文心分行帳戶內，旋對方又接續向甲
    ○○恫嚇稱要再付三萬六千元之調查費等語，致使甲○○心
    生畏懼，於同日又分二次匯款計三萬六千元至「周瑩鈴」中
    國信託商業銀行文心分行帳戶內。嗣經甲○○報警後為警循
    線查獲上情。
二、案經臺中市警察局第五分局報告臺灣臺中地方法院檢察署檢
    察官偵查起訴。
    理　　由
壹、證據能力部分：
　　證人甲○○、周瑩鈴於警詢中之證述內容，被告均未聲明異
    議，本院審酌其等言詞陳述作成時之情況，該等證人均能自
    由陳述，依刑事訴訟法第一百五十九條之五第二項規定，應
    有證據能力。
貳、實體方面：
一、訊據被告乙○○對於上揭犯罪事實，除矢口否認有何幫助恐
    嚇取財之不確定故意一節外，餘均坦承不諱，辯稱：伊與「
    阿賓」是交情還不錯的朋友，偶爾有通電話，但伊僅知「阿
    賓」是臺灣人，不知「阿賓」之真實姓名，也不知「阿賓」
    在臺灣、大陸之住處。伊於九十六年一月間前往大陸旅遊，
    遇到「阿賓」，「阿賓」表示缺錢要叫臺灣的朋友匯錢，並
    問在場的人有沒有中國信託的提款卡，因只有伊有，所以伊
    就將提款卡借給「阿賓」，且因帳戶內沒有錢，所以伊沒有
    要求「阿賓」應何時歸還。隔約二、三日後，伊妻子問伊為
    何帳戶遭凍結，伊才開始找「阿賓」。伊並未幫助恐嚇取財
    云云。惟查：
(一)被告確有於上開時地，將前揭「周瑩鈴」帳戶之提款卡提供
    予「阿賓」使用一節，業據被告於警詢及偵審中坦承不諱，
    核與證人周瑩鈴於警詢中證述內容相符，並有中國信託商業
    銀行帳戶之開戶資料及交易明細資料附卷可稽。又上揭甲○
    ○如何遭恐嚇取財而接續匯款計十二萬四千元至中國信託商
    業銀行文心分行「周瑩鈴」帳戶一情，亦據證人即被害人甲
    ○○於警詢及審理中證述明確，並有上述交易明細表一份在
    卷可按，均足認定。
(二)被告於警詢中先係辯稱：伊與「阿賓」是喝酒認識的朋友，
    伊將提款卡借予「阿賓」隔天，「阿賓」就避不見面，伊也
    沒有「阿賓」的聯絡電話云云；嗣於本院準備程序中則改辯
    稱：「 (阿賓的真實名字？)不知道，聯絡電話只有大陸電
    話，他人都在大陸，電話要回去查，阿賓是臺灣人。」、「
    (當時你把提款卡借給阿賓時，有無與他在一起？)借給他後
    還有在一起。」、「 (把提款卡交給「阿賓」後多久回國？
    )十幾天後回國。」、「 (有無找阿賓要提款卡？)有，叫朋
    友小白幫我找，小白真實姓名不知道。」、「 (找阿賓多久
    ？)找到我回國為止。」、「 (何時開始找阿賓？)禮拜一我
    太太打電話給我，問我為什麼帳戶被凍結，我就開始找阿賓
    。」、「 (所以你是星期五把提款卡交給阿賓，隔二、三天
    到星期一你太太打電話給你，你才開始找阿賓？)是的。」
    、「 (你太太為何知道帳戶被凍結？)好像中國信託寄掛號
    或打電話去我家。」云云，核被告所辯先後反覆不一，已難
    採信。又被告於九十六年一月五日出境後，於同年月十一日
    即返回臺灣地區，嗣於同年月二十四日又出境，直至同年二
    月二十六日始返回臺灣地區，有被告之入出境資料一份在卷
    可稽。再者，周瑩鈴係於九十六年二月十五日接到中國信託
    商業銀行之掛號信，才知上開帳戶遭列為警示帳戶，業據證
    人周瑩鈴於警詢中陳明在卷。則依被告所辯情節，其交帳戶
    提款卡予「阿賓」之時間，自在九十六年二月間，被告竟辯
    稱伊係於九十六年一月間將帳戶提款卡交予「阿賓」云云，
    所辯情節亦顯然有所矛盾。
(三)按刑法上之故意，可分為直接故意與不確定故意（間接故意
    ），所謂「不確定故意」，係指行為人對於構成犯罪之事實
    ，預見其發生而其發生並不違背其本意者，刑法第十三條第
    二項定有明文；而金融機構帳戶係個人理財之重要工具，且
    關係個人財產、信用之表徵，豈能隨意交予他人，如該他人
    非供作犯罪所得出入之帳戶或其他不法目的，應無捨棄自己
    申設帳戶而迂迴向他人租用帳戶使用必要；且邇來，假藉各
    種名義向他人恐嚇取財；及撥打電話、報紙刊登不實廣告或
    傳簡訊，佯稱他人積欠電話費、中獎、或以信用卡、現金卡
    遭偽造、盜用名義向他人詐欺取財之犯罪類型層出不窮，該
    等犯罪，多數均係利用人頭帳戶作為出入帳戶，並經媒體廣
    為披載，被告行為時為年滿三十四歲智識成熟之成年男子，
    對此自係知之甚明。再者，被告對於「阿賓」之真實姓名、
    住址既一無所知，且係喝酒認識的朋友，則衡情，其豈有輕
    信「阿賓」要請友人匯款使用說詞之理。是被告主觀上顯確
    有容任「阿賓」及其他共同正犯利用上揭「周瑩鈴」帳戶犯
    恐嚇取財罪之不確定故意，而將上開帳戶資料交予「阿賓」
    等人使用無疑，被告空言否認犯罪，要係事後卸責之詞，不
    足採信。綜上所述，本案事證明確，被告犯行堪以認定。
二、查，被告僅參與提供金融機關帳戶予他人供恐嚇取財使用，
    並無證據證明其有參與恐嚇取財之行為，或有與本件正犯有
    共同之犯意聯絡，被告既係基於幫助之意思，參與恐嚇取財
    構成要件以外之行為，應為幫助犯。核被告所為，係犯刑法
    第三十條第一項、第三百四十六條第一項之幫助恐嚇取財罪
    。再按刑法第三百四十六條第一項之恐嚇取財罪，與同法第
    三百三十九條第一項之詐欺取財罪，二者之區別，在於前者
    係施用使人心生畏怖之恐嚇手段，致被害人心生畏懼，明知
    不應交付財物而交付，後者則係施用詐術手段，使人陷於錯
    誤，誤信為應交付財物而交付。惟上開之恐嚇手段，常以虛
    假之事實為內容，故有時亦不免含有詐欺之性質，倘含有詐
    欺性之恐嚇取財行為，足使人心生畏懼時，自應僅論以高度
    之恐嚇取財罪，殊無再適用詐欺取財罪之餘地（最高法院八
    十四年度臺上字第一九九三號判決、三○年上字第六六八號
    判例意旨參照）。是上揭「阿賓」等共同正犯所為應係犯刑
    法第三百四十六條第一項之恐嚇取財罪，檢察官於起訴書雖
    誤認被告係犯刑法第三十條第一項、第三百三十九條第一項
    之幫助詐欺取財罪嫌云云，惟此部分起訴之基本事實既屬同
    一，本院自應予以審理，並變更檢察官之起訴法條，附此指
    明。再者，甲○○因遭對方恐嚇而先後匯入「周瑩鈴」中國
    信託商業銀行文心分行帳內計十二萬四千元，業據證人甲○
    ○於審理中結證在卷，並有交易明細一份在卷可稽，應可認
    定，檢察官誤認甲○○匯款至上揭「周瑩鈴」帳戶內之款項
    僅有八萬八千元云云，尚有未合。又甲○○於九十六年二月
    十一日分二次匯款計三萬六千元部分，雖未據檢察官起訴，
    惟既與經檢察官起訴部分具有單純一罪關係，本院自應併予
    審理，附此指明。再被告係幫助犯，應依刑法第三十條第二
    項之規定，按正犯之刑減輕之。爰審酌被告犯罪之動機、目
    的、手段、其行為時係年滿三十四歲之成年男子，竟率將上
    開帳戶之提款卡提供予他人作為恐嚇取財工具，增加犯罪偵
    查機關查察犯罪困難、助長社會犯罪風氣，本案被害人甲○
    ○因受恐嚇取財而匯款至「周瑩鈴」帳戶之金額計為十二萬
    四千元，及被告犯罪後矢口否認有何幫助恐嚇取財犯行，且
    迄未賠償被害人所受損害以與被害人達成和解，態度不佳等
    一切情狀，量處如主文所示之刑，並諭知易科罰金之折算標
    準。且查，被告本案犯罪時間，在九十六年四月二十四日以
    前，是其所犯之罪，合於減刑條件，應依中華民國九十六年
    罪犯減刑條例第二條第一項第三款、第七條、第九條規定，
    減其宣告刑期二分之一，並諭知易科罰金之折算標準。
據上論斷，應依刑事訴訟法第二百九十九條第一項前段、第三百
條，中華民國九十六年罪犯減刑條例第二條第一項第三款、第七
條、第九條，刑法第三十條第一項、第二項、第三百四十六條第
一項、第四十一條第一項前段，刑法施行法第一條之一，判決如
主文。
中　　華　　民　　國　　96　　年　　10　　月　　11　　日
                    臺灣臺中地方法院刑事第十庭
                        審判長法　官  賴  妙  雲
                        　    法　官  黃  炫  中
　                            法  官  江  奇  峰
上正本證明與原本無異。
如不服本判決，應於收送達後十日內向本院提出上訴書狀（應敘
述具體理由並附繕本）。
上訴書狀如未敘述理由，應於上訴期間屆滿後二十日內補提理由
書於本院。
                              書記官  江  慧  貞
中　　華　　民　　國　　96　　年　　10　　月　　11　　日
附錄本案論罪法條全文：
刑法第三百四十六條第一項：
意圖為自己或第三人不法之所有，以恐嚇使人將本人或第三人之
物交付者，處六月以上五年以下有期徒刑，得併科一千元以下罰
金。
